【裁判字號】    96,訴,4503
【裁判日期】    970717
【裁判案由】    妨害自由等
【裁判全文】
臺灣板橋地方法院刑事判決              96年度訴字第4503號
公  訴  人  臺灣板橋地方法院檢察署檢察官
被      告  丙○○
            乙○○
前列二人共同
選任辯護人  張運才  律師
上列被告等因妨害自由等案件，經檢察官提起公訴（九十六年度
偵字第二五六六四號），本院判決如下：
    主  文
丙○○、乙○○共同以其他非法方法，剝奪人之行動自由，各處
有期徒刑月，如易科罰金，均以新臺幣壹仟元折算壹日。
    事  實
一、丙○○與乙○○兄弟因甲○○向渠等購買檳榔，積欠貨款高
    達新臺幣（下同）一百五十萬元，竟避不見面且拒不清償，
    遂於民國九十六年五月二日十八時許，在臺北縣三峽鎮○○
    路四五九巷內，向甲○○追討債務，惟甲○○並無清償之意
    ，丙○○、乙○○與姓名年籍不詳之成年男子共同基於妨害
    自由之犯意聯絡，分持鋁棒、電擊棒、瓦斯噴霧槍，毆打甲○○，致甲○○受有頸部、背部及雙上肢挫瘀傷等傷害，丙○○、乙○○與該姓名年籍不詳之成年男子，強行將甲○○
    押上車，要求甲○○還錢，並甲○○恫稱：如不還錢就不讓
    他走等語，剝奪甲○○之行動自由，一路往南部行駛，甲○○在車上以電話向友人借款，嗣於翌日陳富城匯款二十萬元
    至甲○○名下華南商業銀行三峽分行（以下簡稱華商銀行）
    000000000000號帳戶後，謝坤英、乙○○已將
    甲○○載至南投縣草屯鎮，甲○○交出提款卡、密碼，由丙○○在南投草屯郵局提領十萬元清償部分債務後，始將甲○○載至南投縣草屯鎮之某客運站後離去。
二、案經臺北縣政府警察局三峽分局報請臺灣板橋地方法院檢察
    署檢察官偵查起訴。
    理  由
一、程序方面：按被告以外之人於審判外之陳述，雖不符前四條
    之規定，而經當事人於審判程序同意作為證據，法院審酌該
    言詞陳述或書面陳述作成時之情況，認為適當者，亦得為證
    據。當事人、代理人或辯護人於法院調查證據時，知有第一
    百五十九條第一項不得為證據之情形，而未於言詞辯論終結
    前聲明異議者，視為有前項之同意，刑事訴訟法第一百五十
    九條之五定有明文。經查，本判決下列所引用證人甲○○於
    警詢、偵查中之陳述、診斷證明書、華南銀行存摺影本、支
    票影本，當事人亦同意有證據能力，本院審酌上開證據資料
    製作時之情況，尚無違法不當，認為以之作為證據應屬適當
    ，認前揭證據資料有證據能力。
二、實體方面
(一)、訊據被告丙○○、乙○○矢口否認有妨害自由、傷害等犯行
    ，被告謝坤英辯稱：告訴人甲○○積欠伊兄弟二人檳榔貨款
    一百五十萬元，拒不清償，當日是甲○○約兄弟二人在三峽
    交流道下對帳，沒有拿鋁棒、電擊棒、瓦斯槍等物品毆打甲○○，也沒有第三人，對完帳後甲○○說要到南崁交流道拿
    錢，後來到南崁交流道就看到一群兄弟拿槍，伊就開車跑了
    ，在楊梅交流道時伊一時氣憤有與甲○○打架，本身亦有受
    傷，只是沒有去驗傷，後來甲○○要跟伊一起去南投，甲○○說要先還二十萬元，所以將提款卡及密碼交給伊，沒有妨
    害自由、傷害云云。被告乙○○辯稱當時只有兄弟二人與甲○○對帳，到了楊梅交流道伊就離開回家，伊沒有到南投，
    也沒有去提款，事後才知道甲○○有還十萬元云云。經查：
    告訴人甲○○確實積欠被告兄弟二人檳榔貨款一百五十萬元
    ，此有被告提出之支票影本為憑，且為甲○○所是認，惟甲○○避不見面且均未清償，是被告二人夥同年籍不詳之成年
    男子以鋁棒、電擊棒、瓦斯噴霧槍等物毆打甲○○，導致其
    受有頸部、背部及雙上肢挫瘀傷等傷害，並強押甲○○上車
    後，要求償還債務，否則不能離去，嗣後並將其載到南投草
    屯，甲○○友人匯款二十萬元至前開華南銀行帳戶後，交付
    提款卡及密碼給被告二人後，始得離開等語，此據證人甲○○於審理中到庭指述綦詳，復有敏盛綜合醫院診斷證明書一
    紙在卷可按；甲○○復證稱伊在車上有打電話跟陳富城聯絡
    ，被告也跟陳富城說要匯款才要放伊走，陳富城有匯款二十
    萬元進入伊的帳戶內，伊就拿給謝坤英提款卡、密碼後，讓
    謝坤英領十萬元後，被告就讓伊去草屯客運坐車回去，回去
    後就去凍結帳戶，除了被告謝坤英提款之十萬元外，並未清
    償債務，跟被告二人購買之檳榔均已售出，都拿去還賭債，
    那時欠三百多萬元賭債，現在還是有五百多萬元之賭債，目
    前亦無打算清償剩餘之一百四十萬元等語，核與甲○○提出
    華南商業銀行存摺影本相符，是甲○○固不否認自始即無意
    願償還債務，豈會主動坐上被告駕駛之車輛一同去南崁拿錢
    ，顯然係遭被告等人以強暴脅迫方式強押上車剝奪行動自由
    後，被告等要求清償，甲○○為求脫身方請陳富城匯款後並
    交付提款卡給被告等人提領，較合乎常情。被告等辯稱是與
    甲○○協商後，甲○○同意一起去南投並主動交付提款卡、
    密碼以清償債務云云，惟甲○○倘若有意償還債務，何需大
    費周章直到翌日到南投草屯時才讓被告提領十萬元，何況，
    甲○○於回復行動自由後，立即凍結前開帳戶，讓被告等人
    無法繼續提領陳富城匯款之其餘十萬元，可見被告辯稱是甲○○同意一同南下及交付提款卡、密碼等詞並無可信。按告
    訴人、證人之陳述有部分前後不符，或相互間有所歧異時，
    究竟何者為可採，法院仍得本其自由心證予以斟酌，非謂一
    有不符或矛盾，即應認其全部均為不可採信；尤其關於行為
    動機、手段及結果等之細節方面，告訴人之指陳，難免故予
    誇大，證人之證言，有時亦有予渲染之可能；然其基本事實
    之陳述，若果與真實性無礙時，則仍非不得予以採信，最高
    法院七十四年台上字第一五九九號判例可資參照。甲○○本
    與被告二人即有債權債務糾紛，且因追討債務，雙方爆發衝
    突，其證詞難免有誇大渲染之可能，甲○○另指稱被告等人
    脅迫伊與其他債主會商，一共簽發四百八十萬元本票部分，
    不但為被告二人所否認，且並無相關證人、票據可資佐證，
    該部分指述僅有告訴人之陳述，並乏實據，然不影響其餘證
    詞之真實性，附此敘明。被告二人以非法方法剝奪甲○○之
    行動自由之犯行，堪以認定。
三、按刑法第三百零二條第一項之妨害自由罪，原以強暴、脅迫
    為構成要件，其因而致普通傷害，乃強暴、脅迫當然之結果
    ，除另有傷害故意外，仍祇成立該條項之罪，無同法第二百
    七十七條第一項之適用；又刑法第三百零二條第一項之罪，
    與同法第三百零四條第一項及同法第三百零五條之罪，所保
    護之法益均為被害人之自由。剝奪人之行動自由罪，不外以
    強暴脅迫為手段，且較他罪為重，縱其目的在行無義務之事
    或妨害他人行使權利或恐嚇他人，仍應逕依刑法第三百零二
    條第一項論處，無適用同法第三百零四條、第三百零五條之
    餘地（最高法院三十年上字第三七○一號、七十六年度台上
    字第三五一一號判決要旨參照）。是核被告謝坤英、乙○○
    所為，係犯刑法第三百零二條第一項之以強暴、脅迫等非法
    方法剝奪行動自由罪。被告二人與真實姓名不詳之成年男子
    就前開犯行，彼此間有犯意聯絡及行為分擔，應論以共同正
    犯。又告訴人於前開期間內，雖遭被告等人接續為傷害、強
    制行為，然被告等人前揭行為均係用以剝奪告訴人行動自由
    之非法手段，且渠等主觀上復僅欲藉此方式達到取回債款之
    目的，依上所述，傷害、強制部分自已包括在妨害自由罪質
    中，不再另行論罪，公訴意旨就此請求本院另論以傷害、強
    制等罪，並認應予分論併罰云云，尚有誤會，併予敘明。爰
    審酌被告二人因甲○○積欠貨款拒不清償，而以強暴、脅迫
    之方式追討債務、手段、及所生危害之程度，與其犯後否認
    犯行等一切情狀，各量處如主文所示之宣告刑，均諭知易科
    罰金之折算標準。
據上論斷，應依刑事訴訟法第二百九十九條第一項前段，刑法第
二十八條、第三百零二條第一項、第四十一條第一項前段，刑法
施行法第一條之一，判決如主文。
本案經檢察官顏妃琇到庭執行職務。
中    華    民    國    97    年    7     月    17    日
                  刑事第八庭審判長法  官   潘翠雪
                                  法  官   王士珮
                                  法  官   絲鈺雲
上列正本證明與原本無異。
如不服本判決，應於判決送達後十日內敘明上訴理由，向本院提
出上訴狀（應附繕本），上訴於臺灣高等法院。
                                  書記官   周玉茹
中    華    民    國    97    年    7     月    18    日
附錄本案論罪科刑法條全文：
刑法第三百零二條
私行拘禁或以其他非法方法，剝奪人之行動自由者，處五年以下
有期徒刑、拘役或三百元以下罰金。
因而致人於死者，處無期徒刑或七年以上有期徒刑，致重傷者，
處三年以上十年以下有期徒刑。
第一項之未遂犯罰之。


司法院資訊處製作；財團法人民間司法改革基金會備份。
